臺灣高等法院高雄分院刑事判決　　 93年度上更(一)字第294號
上　訴　人　台灣屏東地方法院檢察署檢察官
被　　　告　甲○○
　　　　　　乙○○
　　　　　　戊○○
共　　　同
選任辯護人　柳聰賢律師
上列上訴人因被告等違反槍砲彈藥刀械管制條例等案件，不服臺
灣屏東地方法院91年度訴字第294 號中華民國92年6 月26日第一
審判決（起訴案號：臺灣屏東地方法院檢察署91年度偵字第1322
號、第1323號），提起上訴，經判決後，由最高法院發回更審，
本院判決如下：
      主  文
上訴駁回。
      理  由
一、公訴意旨略以：被告甲○○與被告乙○○2 人為兄弟，被告
    戊○○則為甲○○鎮長任內之司機，渠3 人均明知制式槍枝
    為違禁物，非經主管機關准許，不得持有。緣被告甲○○為
    第13屆屏東縣潮州鎮鎮長，丁○○為鎮民代表，民國88年6
    月21日，因丁○○與其他鎮民代表王如芳、周黃秀珠、陳添
    財等人共組專案小組，由丁○○擔任召集人，於該鎮鎮民代
    表會議期間，質疑潮州鎮公所發包之該所建設課辦公廳整建
    工程之工程款過高，及鎮長甲○○可能有涉及貪瀆情形，並
    表示會將全案函送法務部調查局屏東調查站或原審法院檢察
    署偵辦，而引起被告甲○○之不滿。被告甲○○、乙○○2
    人為教訓丁○○，乃由被告乙○○於88年12月間，將以色列
    製造的九０制式手槍（槍枝編號為0000000000號）1 枝交給
    被告戊○○，教唆被告戊○○於同年12月3 日凌晨1 時許，
    持上開手槍前往屏東縣潮州鎮○○里○○路87號之丁○○所
    經營大華餅店處，朝該餅店之鐵門連開8 槍後迅速離去，對
    丁○○示威，致丁○○心生畏懼，嗣後不敢再深究該辦公廳
    整建工程有無弊病，被告戊○○隨即將該手槍放入塑膠袋內
    ，於同日凌晨2 至3 時許，持往官清源（業經判處有期徒刑
    2 年6 月確定）所任職之潮州鎮○○路上之家玉哼歌坊處，
    予以交付，並向官清源謊稱該槍枝係黃光輝（綽號大胖輝）
    所有。嗣官清源於同年12月7 日，為警循線查獲無故持有上
    開槍枝並移送檢方，經命交保新臺幣（下同）5 萬元，被告
    戊○○除主動幫官清源籌湊該5 萬元具保金外，並於官清源
    質問時，不否認自己有犯該開槍示威之行為，僅向官清源回
    稱：「你既遭警察查獲，槍枝亦從你處查出，你只要把槍枝
    的來源推給該大胖輝，你的部分便沒事了，不要將事情複雜
    化，對你有好處，且可以給你一筆金錢，做為頂罪之代價」
    等語，官清源因畏懼被告戊○○幕後勢力，於日後審訊時，
    均不敢供出槍枝真正來源，另被告戊○○亦於後案發後約6
    個月，約官清源到潮州鎮消防隊處時，拿25萬元給官清源，
    以當作安家費，因認被告戊○○所為，係違反槍砲彈藥刀械
    管制條例第7 條第3 項、刑法第305 條之恐嚇危害安全等罪
    嫌；被告甲○○、乙○○所為，均係犯刑法第29條第1 項、
    第2 項、第305 條恐嚇危害安全及違反槍砲彈藥刀械管制條
    例第7 條第3 項之罪嫌云云。
二、按犯罪事實應依證據認定之，無證據不得認定犯罪事實；又
    不能證明被告犯罪者，應諭知無罪之判決，刑事訴訟法第15
    4 條第2 項、第301 條第1 項分別定有明文；又刑事訴訟法
    第161 條已於民國91年2 月8 日修正公布，其第1 項規定：
    檢察官就被告犯罪事實，應負舉證責任，並指出證明之方法
    。因此，檢察官對於起訴之犯罪事實，應負提出證據及說服
    之實質舉證責任。倘其所提出之證據，不足為被告有罪之積
    極證明，或其指出證明之方法，無從說服法院以形成被告有
    罪之心證，基於無罪推定之原則，自應為被告無罪判決之諭
    知，最高法院92年台上字第128號判例亦足參照。
三、本件公訴人認被告戊○○、甲○○、乙○○3 人涉有上開恐
    嚇危害安全、槍砲彈藥刀械管制條例第7 條第3 項等罪嫌，
    無非係以秘密證人Ｔ１、Ａ４之證述、潮州鎮民代表會第16
    屆專案小組（即建設課辦公室整建）會議紀錄、警方與黃光
    輝之電話通話譯文、槍擊案鑑定通知書、交保單、甲○○及
    乙○○2 人之入出境端末查詢表資料、槍擊案照片等為其論
    據；經訊據被告甲○○、乙○○、戊○○均堅決否認有上開
    犯行，被告甲○○辯稱：本件係因選舉而生之政治迫害，完
    全沒有起訴書所載之犯行等語；被告乙○○辯稱：本件係因
    甲○○參與鎮長代表選舉，始遭警方羅織罪名等語；被告戊○○則辯稱：槍擊案發生當時，我在潮州鎮○○路被告乙○○開設之茶行喝酒，並未持槍到大華餅店，朝該餅店之鐵門
    射擊等語。
四、經查：
（一）按被告以外之人於審判外之言詞或書面陳述，除法律有規
      定者外，不得作為證據，刑事訴訟法第159 條第1 項定有
      明文。本件警方與黃光輝之電話通話譯文係證人黃光輝於
      審判外之言詞，雖證人黃光輝業於86年8 月19日經原審法
      院檢察署通緝，有臺灣高等法院被告全國前案紀錄表1 份
      在卷可憑（見本院上訴卷第123 頁），而無從傳拘到庭，
      惟上開黃光輝之電話通話譯文係載述：「我聽說是甲○○
      的司機志成仔開的」、「（槍枝）我聽說是賢仔調來的」
      、「我是聽賢仔說，意思說他人出去不在家，啊東西放在
      家裡，志成仔拿去開的啦」、「這整件事情都是根據大胖
      賢仔跟我說的」、「因為我沒有在現場，也不知道什麼事
      情，根據他在說，他才將整件事情說給我聽，意思說他回
      去才知道有人拿他的槍出去開，是志成仔拿他的槍出去開
      ，在大華餅店開10槍，還是幾槍我不知道，就是整排子彈
      全部開完」等語（見甲○○、乙○○不法事證卷第65頁至
      第68頁、警卷第183 頁以下、偵他卷第5 頁以下、警搜卷
      第32頁以下），顯見證人黃光輝所述內容均係聽聞他人之
      轉述，乃為傳聞證據，自不得作為證據。而秘密證人Ａ４
      於原審證稱：「槍擊案發生之前丁○○剛好在代表會揭發
      潮州鎮公所建設課整建弊案，會議記錄（見不法事證卷第
      73頁）出來收到後隔天就發生槍擊案，在槍擊案之前甲○○有找過丁○○，要他不要處理此案，但丁○○告訴他代
      表會已經有了共識，所以他沒有回應甲○○，後來發生槍
      擊案，丁○○報案過幾天，就找到持槍者為官清源，官清
      源說是黃光輝開槍，再把槍交給他，後來檢方通緝報結。
      半年後黃光輝打電話跟丁○○說槍不是他開的，乙○○有
      和他聯絡過，甲○○有拿1,000 元美金給他，槍實際上是
      戊○○開的，黃光輝並說在開槍之前乙○○和甲○○有一
      起去大陸找過他，要他承擔一件槍擊案，後來槍擊案發生
      後，乙○○和甲○○有再去大陸找他，是否一起去不清楚
      ，甲○○有交給他1,000 元美金。黃光輝說乙○○之前有
      承諾給他60萬的臺幣，他有答應要承擔，後來乙○○沒有
      給，所以他才打電話跟丁○○講，並說如果他知道是丁○○的話就不會答應。黃光輝並請丁○○聯絡檢調單位和他
      聯絡，他要澄清此事」等語（見原審卷第81頁），該指述
      被告戊○○開槍、乙○○和甲○○一起去大陸找黃光輝頂
      替槍擊案、甲○○給黃光輝1,000 元美金等證述，均係據
      黃光輝轉述，且與上開黃光輝與警方對談之譯文內容不同
      ，則證人Ａ４所述顯屬傳聞證據，亦不得作為證據。
（二）次按依證人保護法保護之證人，以願在檢察官偵查中或法
      院審理中到場作證，陳述自己見聞之犯罪或流氓事證，並
      依法接受對質及詰問之人為限，證人保護法第3 條定有明
      文。且依上開刑事訴訟法第159 條第1 項之規定，依法保
      護之秘密證人自須依法接受對質及詰問後，其所為證述始
      有證據能力。否則被告無法知悉秘密證人之身份，又未能
      當庭對質詰問，被告乃無從彈劾其證詞之真實性，若僅憑
      秘密證人於檢察官或法院結證證述，即認定其有證據能力
      ，則證人保護法第3 條之規定將成為具文，且嚴重侵害被
      告之基本人權。本件秘密證人Ｔ１於警詢時固證稱：「因
      為綽號志成之男子在潮州地區○○○○道勢力很龐大，官
      清源不敢得罪他，只好依其指示向警方做不實之陳述」、
      「志成交代槍械是綽號大胖輝所有，要求官清源將案子擔
      下來，但官清源認為這枝槍涉及大華餅店槍擊案，且開槍
      的人又不是官某本人，便質問志成為何將此案推給他，志
      成並未否認開槍乙事」云云（見警卷Ａ第178 頁），嗣於
      偵查中亦證稱：「戊○○在潮州鎮消防隊附近拿25萬元給
      我」，「在槍擊案後約半年」、「戊○○將槍交給我時說
      是黃光輝的」云云（見他字卷第406 號第262 頁反面至第
      263 頁）；於原審調查時則證稱：「大胖輝和官清源從小
      就認識，長大後他們很少聯絡」「大胖輝就是黃光輝」、
      「是志成交槍給官清源，他說是一個叫大胖輝的要志成交
      槍給官清源，官清源因與大胖輝是小時候的朋友，所以就
      把槍收下」云云（見原審卷第147 至148 頁、第226 頁反
      面），均未曾證述被告戊○○曾向其自白陳述持有該槍枝
      於88年12月3 日凌晨1 時許，朝屏東縣潮州鎮○○路87
      號大華餅店開8 槍，更未敘及被告甲○○及乙○○與該槍
      枝或大華餅店開槍案有何關連；況官清源於其所涉犯之寄
      藏手槍案件中，於警局初訊時已明確供稱：因當（3）日
      凌晨3 點左右，黃光輝到我工作的地方家玉哼歌坊前，將
      這把槍交給我時，我看他有喝酒，且向我說他心情不好，
      喝了一些酒後，在2 點左右他在潮州鎮商展場附近開了好
      幾槍等語（見官清源88年12月7 日警詢筆錄），於該案偵
      、審中亦均供述係黃光輝開槍後拿到家玉哼歌坊寄藏，且
      該槍枝經送內政部警政署刑事警察局鑑驗結果，經核與大
      華餅店遭槍擊案之來復線紋痕特徵相吻合，及其寄藏手槍
      行業經判處有期徒刑2 年6 月確定，有其警詢筆錄（見警
      卷Ａ第198 頁至第200 頁）、偵查筆錄（見他字卷第406
      號第41頁）、原審法院89年訴字第100 號判決書（見原審
      卷第55頁至第57頁）各1 份在卷足憑，復經本院調閱該案
      卷宗查證屬實，官清源於該案中未曾供述手槍係被告戊○○所交付，而秘密證人Ｔ１竟於官清源所涉案件確定並執
      行完畢後再為不同之證述，其真實性已有可疑，矧秘密證
      人Ｔ１於偵查、原審出庭作證時均未曾經被告戊○○詰問
      或對質，復經本院傳拘不著，則依上開說明，秘密證人Ｔ
      １所述應無證據能力，不得採為認定被告甲○○、乙○○
      、戊○○之證據。
（三）又內政部警政署刑事警察局雖曾對被告戊○○就大華餅店
      槍擊案為測謊鑑定，其鑑定結果為；「戊○○對下列問題
      ：（一）（你有沒有向大華餅店開槍？)沒 有。（二）88
      年12月3 日凌晨，你有沒有向大華餅店開槍？）沒有。（
      （三）案發時你有沒有在場？）沒有。均呈不實反應」，
      有測謊鑑驗說明書在卷可稽（見原審卷一第206 頁），惟
      該測謊鑑定報告，僅將鑑定結果函覆，而未將形式上符合
      測謊基本程式要件，包括：經受測人同意配合，並已告
      知得拒絕受測，以減輕受測者不必要之壓力。測謊員須
      經良好之專業訓練與相當之經驗。測謊儀器品質良好且
      運作正常。受測人身心及意識狀態正常。測謊環境良
      好，無不當之外力干擾等要件，一併記載，已與刑事訴訟
      法第206 條第1 項之法定記載要件不符，且被告戊○○患
      有高血壓疾病，為該測謊鑑定具結書載述明確，則該測謊
      鑑定未就被告戊○○患有高血壓是否適宜測謊為說明，亦
      有疏漏，本院認該測謊鑑定報告無證據能力。
（四）再證人即潮州分局刑事組警員鄭同益於本院前審到庭結證
      稱：「88年12月3 日凌晨零時下班後，我經過被告乙○○
      經營之茶行，看到被告甲○○、管能宏、許政欽、戊○○
      、黃義堂、湯朝義在吃火鍋，我乃加入，直到2 時許回家
      」、「當日下午4 時許刑事組打電話告訴我發生大華餅店
      槍擊案，又在我轄區內，我特別記得」等語（見本院上訴
      卷第146 頁至第147 頁），核與證人管能宏、許政欽所述
      吃火鍋情節大致相符（見本院上訴卷第144 頁至第145 頁
      、第148 頁至第149 頁），則被告甲○○、乙○○、戊○○辯稱：我們在槍擊案發生時正與朋友聚會，並未在現場
      等語，即非不可採。
（五）又關於潮州鎮民代表會第16屆專案小組（即建設課辦公室
      整建）會議紀錄、槍擊案鑑定通知書、交保單、甲○○及
      乙○○2 人之入出境端末查詢表資料、槍擊案照片等證據
      ，均僅涉及鎮民代表會追查工程情形、被告甲○○及乙○○2 人曾入出國境、官清源寄藏之槍枝為以色列制式九０
      手槍，及大華餅店曾發生槍擊案照，乃無從遽為推論被告
      戊○○有違反槍砲彈藥刀械管制條例第7 條第3 項、刑法
      第305 條恐嚇危害安全之罪，及被告甲○○、乙○○2 人
      有教唆戊○○違反上開恐嚇危害安全及違反槍砲彈藥刀械
      管制條例第7 條第3 項之罪等事實。
（六）綜上所述，公訴人所提被告甲○○、乙○○、戊○○等人
      本件被訴部分之犯罪證據，均不足為被告等有罪之積極證
      明，且其指出證明之方法，亦無從說服本院以形成被告等
      有罪之心證，此外，復查無其他積極證據，足資證明被告
      戊○○、甲○○、乙○○有上開被訴之犯行，本件要屬不
      能證明被告甲○○、乙○○、戊○○犯罪。
五、原審因而就被告甲○○、乙○○、戊○○上開被訴部分為無
    罪之諭知，經核尚無不合，檢察官上訴意旨，指摘原判決此
    部分不當，為無理由，應予駁回。
據上論斷，應依刑事訴訟法第368條，判決如主文。
本案經檢察官丙○○到庭執行職務。
中　　華　　民　　國　　94　　年　　7 　　月　　12　　日
                  刑事第七庭    審判長法  官  莊飛宗
                                      法  官  黃三友
                                      法  官  黃憲文
以上正本證明與原本無異。
檢察官如不服本判決，應於收受本判決後10日內向本院提出上訴
書狀，其未敘述上訴理由者，並得於提起上訴後10日內向本院補
提理由書狀（均須按他造當事人之人數附繕本）「切勿逕送上級
法院」。
中　　華　　民　　國　　94　　年　　7 　　月　　14　　日
　　　　　　　　　　　　　　　　　　　書記官  葉淑華
